【裁判字號】    99,上訴,763
【裁判日期】    990420
【裁判案由】    違反農藥管理法
【裁判全文】
臺灣高等法院臺中分院刑事判決         99年度上訴字第763號
上  訴  人  臺灣臺中地方法院檢察署檢察官
被      告  乙○○
            甲○○
            丙○○
            丁○○
上列上訴人因被告等人違反農藥管理法案件，不服臺灣臺中地方
法院九十八年度訴字第四一一二號中華民國九十九年一月十九日
第一審判決（起訴案號：臺灣臺中地方法院檢察署九十八年度偵
字第四四九三、四四九四、四四九五、四五一九、四五二０、八
六五七、八六八０、九二五四、九三二四、一０四九０、一四三
八六號），提起上訴，本院判決如下：
    主  文
上訴駁回。
    理  由
一、按依刑事訴訟法第三百五十條、第三百六十一條、第三百六
    十二條、第三百六十七條規定，不服地方法院之第一審判決
    而上訴者，須提出上訴書狀，並應敘述具體理由，為上訴必
    備之程式；其所提出之書狀未敘述上訴理由，或僅曾以言詞
    陳述上訴理由者，均應於上訴期間屆滿後二十日內補提理由
    書於第一審法院。第一審法院經形式審查，認逾期未補提上
    訴理由者，應定期間先命補正；逾期未補正者，為上訴不合
    法律上之程式，應以裁定駁回。倘已提出上訴理由，但所提
    非屬具體理由者，則由第二審法院以上訴不合法律上之程式
    ，判決駁回。而所謂具體理由，必係依據卷內既有訴訟資料
    或提出新事證，指摘或表明第一審判決有何採證認事、用法
    或量刑等足以影響判決本旨之不當或違法，而構成應予撤銷
    之具體事由，始克當之（例如：依憑證據法則具體指出所採
    證據何以不具證據能力，或依憑卷證資料，明確指出所為證
    據證明力之判斷如何違背經驗、論理法則）；倘僅泛言原判
    決認定事實錯誤、違背法令、量刑失之過重或輕縱，而未依
    上揭意旨指出具體事由，或形式上雖已指出具體事由，然該
    事由縱使屬實，亦不足以認為原判決有何不當或違法者（例
    如：對不具有調查必要性之證據，法院未依聲請調查亦未說
    明理由，或援用證據不當，但除去該證據仍應為同一事實之
    認定），皆難謂係具體理由，俾與第二審上訴制度旨在請求
    第二審法院撤銷、變更第一審不當或違法之判決，以實現個
    案救濟之立法目的相契合，並節制濫行上訴（最高法院九十
    七年度臺上字第八九二號刑事判決意旨參照）。
二、經查：本件上訴人雖於民國九十九年二月三日向原審法院提
    出上訴書敘明上訴理由陳述稱：原審分別判處被告乙○○應
    執行有期徒刑十月、被告甲○○有期徒刑六月、被告丙○○
    應執行有期徒刑八月、被告丁○○有期徒刑四月，固非無見
    。惟查：按量刑之輕重，固屬事實審法院得依職權自由裁量
    之事項，惟仍應受比例原則及公平原則之限制，否則其判決
    即非適法。蓋刑事審判旨在實現刑罰權之分配的正義，故法
    院對有罪之被告科刑，應符告上開罪刑相當之原則，使罰當
    其罪，以契合人民之法律感情，最高法院九十六年度臺上字
    第二九九號判決要旨參照。又刑之量定，乃實體法上賦予法
    院得為自由裁量之事項，法院行使此項職權時，自應受比例
    原則與平等原則等一般法律原則之支配；所稱之比例原則，
    指行使此項職權判斷時，須符合客觀上之適當性、相當性與
    必要性之價值要求，不得逾越此等特性之程度，用以維護其
    均衡；而所謂平等原則，非指一律齊頭之平等待遇，應從實
    質上加以客觀判斷，對相同之條件事實，始得為相同之處理
    ，倘若條件事實有別，則應本乎正義理念，分別予以適度之
    處理，禁止恣意為之，最高法院九十三年度臺上字第二八六
    四號判決要旨參照。查被告甲○○前於九十七年二月間起迄
    同年六月間遭查獲止，因違反農藥管理法第四十七條之犯行
    ，經臺灣苗栗地方法院以九十七年訴字第五四五號判處有期
    徒刑六月確定。詎渠猶不知悔改，旋即故態復萌，於九十七
    年六、七月間再為本件犯行，嗣於九十八年二月十二日遭查
    獲，顯無悛悔之意。原審就被告甲○○所涉本件加工偽農藥
    部分，再量處法定最低刑度之有期徒刑六月，恐不符平等原
    則。又被告等加工販售之禁、偽農藥均含有禁止製造、加工
    、輸入、銷售、使用之成分，易對人體致生生殖性之毒害，
    且有致癌、致畸胎之危險，並造成環境之污染，兼衡被告加
    工、分裝及販賣禁、偽農藥，係屬低成本、高獲利及高社會
    成本之行為，渠等僅為一己之私，率爾為此損人利己之行為
    ，將前述社會成本轉嫁由公眾承擔，所生危害非輕。被告乙○○、甲○○、丙○○及丁○○等均獲得易科罰金之有期徒
    刑寬典，恐致渠等心生僥倖，於繳納罰金完畢後，再次貪圖
    製造禁、偽農藥利益而重蹈覆轍，難收矯正之效。原審量刑
    似嫌過輕，請將原判決撤銷，更為適當之判決等語。
三、本院查：
  (一)上訴人因不服地方法院之第一審判決而於九十九年二月三日
    向原審法院提出上訴書敘明上訴理由，則依刑事訴訟法第三
    百六十一條第二項條文、立法修正理由及上開最高法院判決
    意旨，上訴人倘已提出上訴理由，但所提非屬具體理由者，
    則由第二審法院以上訴不合法律上之程式，以判決駁回之。
    至於上訴理由是否具體，係屬第二審法院審查範圍，則不在
    命補正之列（參見法院辦理刑事訴訟案件應行注意事項第一
    百六十二點），合先敘明。
  (二)經核上開上訴人所提出之上訴理由，仍非屬所謂之具體理由
    【即必須依據卷內既有訴訟資料或提出新事證，具體指摘或
    表明第一審判決有何採證認事、用法或量刑等足以影響判決
    本旨之不當或違法，而構成應予撤銷之具體事由，始克當之
    （例如：依憑證據法則具體指出所採證據何以不具證據能力
    ，或依憑卷證資料，明確指出所為證據證明力之判斷如何違
    背經驗、論理法則），最高法院九十七年度臺上字第八九二
    號判決意旨參見】，本件上訴人上訴理由陳述稱：查被告甲○○前於九十七年二月間起迄同年六月間遭查獲止，因違反
    農藥管理法第四十七條之犯行，經臺灣苗栗地方法院以九十
    七年訴字第五四五號判處有期徒刑六月確定。詎渠猶不知悔
    改，旋即故態復萌，於九十七年六、七月間再為本件犯行，
    嗣於九十八年二月十二日遭查獲，顯無悛悔之意。原審就被
    告甲○○所涉本件加工偽農藥部分，再量處法定最低刑度之
    有期徒刑六月，恐不符平等原則。又被告等加工販售之禁、
    偽農藥均含有禁止製造、加工、輸入、銷售、使用之成分，
    易對人體致生生殖性之毒害，且有致癌、致畸胎之危險，並
    造成環境之污染，兼衡被告加工、分裝及販賣禁、偽農藥，
    係屬低成本、高獲利及高社會成本之行為，渠等僅為一己之
    私，率爾為此損人利己之行為，將前述社會成本轉嫁由公眾
    承擔，所生危害非輕。被告乙○○、甲○○、丙○○及丁○○等均獲得易科罰金之有期徒刑寬典，恐致渠等心生僥倖，
    於繳納罰金完畢後，再次貪圖製造禁、偽農藥利益而重蹈覆
    轍，難收矯正之效。原審量刑似嫌過輕，請將原判決撤銷，
    更為適當之判決為上訴之理由，而俱未依法指摘或表明第一
    審判決有何採證認事、用法或量刑等足以影響判決本旨之不
    當或違法，而構成應予撤銷之具體事由【按量刑之輕重，係
    屬事實審法院得依職權自由裁量之事項，苟於量刑時，已依
    行為人之責任為基礎，並斟酌刑法第五十七條各款所列情狀
    ，而未逾越法定範圍，又未濫用其職權，即不得遽指為違法
    （最高法院九十八年度臺上字第六六六０號判決意旨參照）
    ，查本件原判決就被告乙○○、甲○○、丙○○、丁○○四
    人有關量刑方面，已詳為審酌被告乙○○未經農委會許可，
    私自取得農藥原體及農業原料後，為圖不法利益，擅自違法
    加工偽農藥販賣予他人使用，破壞主管機關對於農藥之管理
    ，而有危害國民性命、健康之虞，且影響環境生態；被告甲○○，前於九十七年間，甫因製造偽農藥案件，經臺灣苗栗
    地方法院以九十七年度訴字第五四五號判處有期徒刑六月確
    定，於九十七年十二月二十九日易科罰金執行完畢（不構成
    累犯），而未能記取教訓，不思以正當途徑賺取金錢，明知
    被告乙○○非法加工偽農藥，仍受僱於被告乙○○而謀不法
    利益，自應予非難，另審酌被告乙○○、丙○○、丁○○均
    明知偽農藥及禁農藥，或未經主管機關核可或業經主管機關
    禁止而不得販賣，竟無視法規，為圖己利，擅自販賣偽農藥
    或禁農藥，危害社會非輕，自應予以相當之非難，惟念及渠
    等犯後均坦承犯罪，犯後態度尚佳及其犯罪之動機、目的及
    手段等一切情狀後（見原判決書第一一頁），而分別量處其
    刑，及諭知易科罰金之折算標準，並就被告乙○○、丙○○
    宣告刑部分，分別定其應執行之刑及諭知易科罰金之折算標
    準，從客觀形式上觀之，並未逾越法定範圍，又未濫用其職
    權，且刑度尚屬妥適，無過重或過輕之情形。至檢察官前開
    執為上訴理由其中所指「被告甲○○前於九十七年二月間起
    迄同年六月間遭查獲止，因違反農藥管理法第四十七條之犯
    行，經臺灣苗栗地方法院以九十七年訴字第五四五號判處有
    期徒刑六月確定。詎渠猶不知悔改，旋即故態復萌，於九十
    七年六、七月間再為本件犯行，嗣於九十八年二月十二日遭
    查獲」、「被告等加工販售之禁、偽農藥均含有禁止製造、
    加工、輸入、銷售、使用之成分，易對人體致生生殖性之毒
    害，且有致癌、致畸胎之危險，並造成環境之污染，兼衡被
    告加工、分裝及販賣禁、偽農藥，係屬低成本、高獲利及高
    社會成本之行為，渠等僅為一己之私，率爾為此損人利己之
    行為，將前述社會成本轉嫁由公眾承擔，所生危害非輕」等
    各節，除已業據原審法院於量刑時詳為審酌外（詳見上述）
    ，並未就卷內既有訴訟資料或提出新事證，具體指摘或表明
    原判決就量刑方面究有何不當或違法之情形，而構成應予撤
    銷之具體事由，即難謂係具體理由。至檢察官上訴理由另指
    被告等均獲得易科罰金之有期徒刑寬典，恐致渠心生僥倖，
    於繳納罰金完畢後，再次貪圖製造禁、偽農藥利益而重蹈覆
    轍，難收矯正之效，則係屬推測之詞，亦難謂係具體理由】
    ，揆諸上開最高法院判決意旨，及依「程序優先於實體」之
    刑事訴訟法原則，本件上訴自不合法定上訴程式，應予駁回
    ，並不經言詞辯論為之。
據上論斷，應依刑事訴訟法第三百六十七條前段、第三百七十二
條，判決如主文。
中    華    民    國    99    年    4    月    20    日
            刑事第九庭    審判長法  官  江  德  千
                                法  官  賴  妙  雲
                                法  官  許  旭  聖
以上正本證明與原本無異。
被告乙○○、甲○○、丙○○及檢察官均得上訴；被告丁○○不
得上訴。
如不服本判決應於收受送達後10日內向本院提出上訴書狀，其未
敘述上訴之理由者，並得於提起上訴後10日內向本院補提理由書
（均須按他造當事人之人數附繕本）「切勿逕送上級法院」。

                                書記官  紀  美  鈺
中    華    民    國    99    年    4     月    20    日

司法院資訊處製作；財團法人民間司法改革基金會備份。
